【裁判字號】    90,台上,4557
【裁判日期】    900726
【裁判案由】    妨害公務
【裁判全文】
最高法院刑事判決                                九十年度台上字第四五五七號
    上  訴  人  甲○○
    選任辯護人  邱正明律師
右上訴人因妨害公務案件，不服台灣高等法院中華民國八十七年三月二十四日第二審
判決（八十七年度上訴字第五七二號，起訴案號：台灣桃園地方法院檢察署八十六年
度偵字第一三二五八號），提起上訴，本院判決如左：
    主  文
原判決撤銷，發回臺灣高等法院。
    理  由
本件原判決認定上訴人甲○○於民國八十六年九月二十九日凌晨一時三十分許，酒後
（未達精神耗弱或心神喪失程度）駕駛ＵＪ－三三一○號自用小客車，途經桃園縣平
鎮市○○路○段北勢國小前道路時，不慎撞上電線桿。經桃園縣平鎮分局建安派出所
警員張琪駕駛其職務上掌管之巡邏車到場處理，並依法指示上訴人實施酒精測試；詎
上訴人竟拒絕受測，並跳上巡邏車引擎蓋上，以腳踢毀該巡邏車之玻璃一塊及踢落該
車之車牌，而以此妨害張員執行公務等情。因而維持第一審依想像競合犯關係從一重
論處上訴人損壞公務員職務上掌管之物品罪刑之判決，而駁回上訴人在第二審之上訴
，固非無見。
惟按八十七年一月二十一日修正公布後之刑事訴訟法第九十五條規定，訊問被告應先
告知下列事項：一、犯罪嫌疑及所犯所有罪名。罪名經告知後，認為應變更者，應再
告知。二、得保持緘默，無須違背自己之意思而為陳述。三、得選任辯護人。四、得
請求調查有利之證據。上開規定旨在使被告得以充分行使防禦權，以達刑事訴訟為發
見真實，並顧及程序公正之目的。此項規定於總則編內，訴訟各階段自均有其適用。
原審於八十七年三月十日上午之審判期日訊問上訴人時，並未踐行上開程序，有審判
筆錄附卷可稽（見原審卷第二十八頁反面、第二十九頁）。揆之上開規定，其踐行之
訴訟程序自非適法。次按心神有無喪失，精神是否耗弱，俱屬醫學上精神病科之專門
學問，非有專門精神病醫學研究之人予以診斷或鑑定，尚不足以資斷定。卷查上訴人
在原審辯稱：案發當時伊已酒醉，其精神已達強度耗弱程度，並不知有妨害公務之行
為等語（見原審卷第三十頁正反面、第三十五頁）。而警方於案發當時對上訴人酒精
測試結果，其吐氣酒精濃度高達零點八三ＭＧ＼Ｌ，已超出酒後駕車取締標準之零點
二五ＭＧ＼Ｌ數倍之多，有其酒精測試值影本一紙附卷可稽（見偵查卷第七頁）；則
其辯稱當時精神已達耗弱程度一節，似非全屬無稽。究竟一般人之酒精測試若高達零
點八三ＭＧ＼Ｌ，其意識狀態及對外界事物之判斷能力如何？是否有較普通人之平均
程度顯然減退之情形？此與判斷上訴人前揭所辯是否可信，以及得否依刑法第十九條
第二項之規定減輕其刑攸關，自應向精神醫學專門研究機關或人員查詢或請其詳加說
明，以作為論斷之依據。乃原審未囑託精神醫學專門研究機關或人員對上情加以鑑定
說明，徒依警員張琪在原審所陳：上訴人還會開車，尚不致於爛醉如泥……我要他拿
證件，他有拿給我，我說酒醉怎麼還開車，他說警察有什麼了不起，不用我們去處理
，問他話，他均有回答云云；遽謂上訴人當時尚有辨別事理能力，而無心神喪失或精
神耗弱情形，尚嫌速斷，難謂無應調查之證據而未予調查之違法。末按九十年一月十
日修正公布之刑法第四十一條第一項規定：犯最重本刑為五年以下有期徒刑以下之刑
之罪，而受六個月以下有期徒刑或拘役之宣告，因身體、教育、職業、家庭之關係或
其他正當事由，執行顯有困難者，得以（銀元）一元以上，三元以下折算一日，易科
罰金。但確因不執行所宣告之刑，難收矯正之效，或難以維持法秩序者，不在此限。
原判決維持第一審論處上訴人刑法第一百三十八條及有期徒刑五月罪刑之判決。惟查
該罪為最重本刑有期徒刑五年以下之刑之罪，依上開新法之規定，若上訴人因身體、
教育、職業、家庭之關係或其他正當事由，執行顯有困難者，得以（銀元）一元以上
，三元以下折算一日，易科罰金。原判決未及比較適用上開新法諭知易科罰金之折算
標準，於法亦有未合。以上或為上訴意旨所指摘，或為本院得依職權調查之事項，應
認原判決有撤銷發回之原因。又原判決不另為無罪諭知部分與發回部分有審判不可分
關係，應併予發回。
據上論結，應依刑事訴訟法第三百九十七條、第四百零一條，判決如主文。
中      華      民      國     九十     年      七      月    二十六    日
                              最高法院刑事第七庭
                                  審判長法官  吳  雄  銘
                                        法官  池  啟  明
                                        法官  石  木  欽
                                        法官  郭  毓  洲
                                        法官  吳  三  龍
      右正本證明與原本無異
                                              書  記  官
中      華      民      國     九十     年      七      月    三十一    日


司法院資訊處製作；財團法人民間司法改革基金會備份。
